【裁判字號】    91,簡,775
【裁判日期】    920512
【裁判案由】    營業稅
【裁判全文】
臺北高等行政法院判決                              九十一年度簡字第七七五號
    原      告  浩成印刷股份有限公司
    代  表  人  甲○○
    訴訟代理人  乙○○
    被      告  財政部臺北市國稅局
    代  表  人  張盛和（局長）
    訴訟代理人  丙○○
右當事人間因營業稅罰鍰事件，原告不服財政部中華民國九十一年七月十六日台財訴
字第○九一○○二七○○七號（案號：第00000000號）訴願決定，提起行政
訴訟。本院判決如左：
    主  文
原告之訴駁回。
訴訟費用由原告負擔。
    事實及理由
一、事實概要：緣原告於九十年五月十五日銷售貨物並開立ＧＪ00000000號
    統一發票乙紙，金額計新台幣（以下同）八八二、九○七元（不含稅），惟於當
    期申報營業稅銷售額時卻將該筆發票銷售額申報作廢，案經被告所屬大安分處查
    獲後，依法審理核定原告逃漏營業稅計四四、一四五元，依行為時營業稅法第五
    十一條第三款規定，除補徵原告四四、一四五元外，並按其所漏稅額處以二倍罰
    鍰計八八、二○○元（計至百元為止）。原告於九十年十二月六日繳納營業稅四
    四、一四五元，惟對罰鍰處分不服，申請復查，經被告九十一年三月二十五日北
    市稽法乙字第○九一六○九六○五○○號復查決定改處原告所漏稅額一點五倍罰
    鍰。原告仍不服，提起訴願，惟仍遭財政部訴願決定駁回，遂向本院提起行政訴
    訟。
二、兩造聲明：
    (一)原告聲明求為判決：
      1.訴願決定及原處分均撤銷。
      2.訴訟費用由被告負擔。
    (二)被告聲明求為判決：駁回原告之訴。
三、兩造之爭點：原告得否免除逃漏稅之處罰？
    (一)原告主張之理由：原告與新豐號共同聘請一位會計人員處理帳務，該會計人員
      開立銷貨發票時，誤開立新豐號發票，因而作廢重新開立原告之發票，造成兩
      家公司同時開立兩張金額相同之銷貨發票。原告於九十年七月申報營業稅時，
      會計人員將新豐號之作廢發票登記為原告之作廢發票，造成新豐號溢報銷售額
      而原告短報銷售額八八二、九○七元，營業稅為四四、一四五元，但該銷售行
      為之應納營業稅並未短納，僅因會計人員疏忽產生納稅義務人錯誤之情事。故
      此銷售行為應不構成短報、漏報銷售額之事實。原告收到被告發函通知異常時
      即於九十年十二月六日自動繳納應納之營業稅本稅，而新豐號溢繳之稅款則留
      抵待日後扣抵，情非得已才發生納稅義務人錯誤之情事，被告處以漏稅罰處分
      一點五倍罰鍰，顯然不當。
    (二)被告主張之理由：
      1.按行為時營業稅法第三十五條第一項規定：「營業人除本法另有規定外，不
        論有無銷售額，應以每二月為一期，於次期開始十五日內，填具規定格式之
        申報書，檢附退抵稅款及其他有關文件，向主管稽徵機關申報銷售額、應納
        或溢付營業稅額。其有應納營業稅額者，應先向公庫繳納後，檢同繳納收據
        一併申報。」同法第四十三條第一項第三款規定：「營業人有左列情形之一
        者，主管稽徵機關得依照查得之資料，核定其銷售額及應納稅額並補徵之：
        三、未辦妥營業登記，即行開始營業，．．．而未依規定申報銷售額者。」
        同法第五十一條第三款規定：「納稅義務人，有左列情形之一者，除追繳稅
        款外，按所漏稅額處一倍至十倍罰鍰，並得停止其營業：．．．三、短報或
        漏報銷售額者。」
      2.卷查原告之違章事實有財政部財稅資料中心列印之九十年五至六月營業人進
        銷憑證交查異常查核清單影本乙紙附卷可稽。其違章事證明確，洵堪認定，
        且為原告所不否認。
      3.原告以該銷售行為應納之營業稅並未短納，僅因會計人員疏忽產生納稅義務
        人錯誤情事執為爭辯。經查原告所訴之新豐號與原告並非為同一之納稅主體
        ，且新豐號誤開之統一發票依法本應作廢，而其未申報作廢與原告依法應申
        報銷售額而未申報係屬兩事，原告執以混淆，顯係誤解法令。
      4.末查原告銷貨時雖已依法開立系爭統一發票，惟於申報當期銷售額時有短報
        或漏報銷售額情事，且於裁罰處分核定前已補繳稅款及以書面承認違章事實
        ，故被告於復查決定時酌情改按原告所漏稅額處以一點五倍罰鍰，於法並無
        不合。
四、按「營業人除本法另有規定外，不論有無銷售額，應以每二月為一期，於次期開
    始十五日內填具規定格式之申報書，檢附．．．向主管稽徵機關申報銷售額、應
    納或溢付營業稅額。其有應納營業稅額者，應先向公庫繳納後，檢同繳納收據一
    併申報。」及「納稅義務人，有左列情形之一者，除追繳稅款外，按所漏稅額處
    一倍至十倍罰鍰，並得停止其營業：一、．．．三、短報或漏報銷售額者。．．
    ．」分別為行為時營業稅法第三十五條第一項及第五十一條第三款所規定。次按
    「納稅義務人自動向稅捐稽徵機關補報並補繳所漏稅款者，凡屬未經檢舉、未經
    稽徵機關或財政部指定之調查人員進行調查之案件，左列之處罰一律免除．．．
    一、．．．二、各稅法所定關於逃漏稅之處罰。」為稅捐稽徵法第四十八條之一
    第一項規定。本件原告主張原告與新豐號共同聘請一位會計人員處理兩家公司之
    帳務，該會計人員在開立系爭銷貨發票時，誤開立新豐號發票，經作廢後重新開
    立原告之發票，惟於九十年七月申報營業稅時，會計人員誤將新豐號之作廢發票
    登記為原告之作廢發票，造成新豐號溢報銷售額而使原告短報銷售額八八二、九
    ○七元，因該銷售行為應納之營業稅並未短納，僅因會計人員疏忽產生納稅義務
    人錯誤之情事，被告以漏稅罰科處罰鍰，顯有不當云云，申經被告復查決定以，
    原告之違章事實有財政部財稅資料中心列印之九十年五至六月營業人進銷憑證交
    查異常查核清單影本乙紙附原卷可稽，其違章事證明確，洵堪認定，且為原告不
    否認之事實。原告以該銷售行為應納之營業稅並未短納，僅因會計人員疏忽產生
    納稅義務人錯誤之情事執為爭辯乙節，經查原告所訴之新豐號與原告並非為同一
    納稅主體，且其誤開之統一發票依法本應作廢，而其未申報作廢與原告依法應申
    報銷售額而未申報係屬二事，原告既自承有過失，致申報當期銷售額時有短報或
    漏報銷售額情事，但於裁罰處分核定前已補繳稅款及以書面承認違章事實，被告
    本於職權改按其所漏稅額處一點五倍之罰鍰計六六、二○○元，於法即無不合。
    訴願決定予以維持，尚稱妥適，原告徒以過失情節輕微，且不影響國家稅收為由
    ，主張原處分及訴願決定違法，自不足採，其訴請撤銷為無理由，應予駁回，且
    不經言詞辯論為之。
據上論結，本件原告之訴為無理由，爰依行政訴訟法第二百三十六條、第二百三十三
條第一項、第九十八條第三項前段，判決如主文。
中    華    民    國    九十二      年      五      月      十二        日
                 臺 北 高 等 行 政 法 院  第 四 庭
                                法    官  鄭 忠 仁
右為正本係照原本作成。
本件以訴訟事件所涉及之法律見解具有原則性者為限，始得於本判決送達後二十日內
向本院提出上訴狀並表明上訴理由，如已於本判決宣示後送達前提起上訴者，應於判
決送達後二十日內補具上訴理由（均按他造人數附繕本），且經最高行政法院許可後
方得上訴。
中      華      民      國    九十二    年      五      月     十二     日
                                書 記 官  林 玉 卿


司法院資訊處製作；財團法人民間司法改革基金會備份。
